【裁判字號】    99,交易,51
【裁判日期】    990305
【裁判案由】    公共危險
【裁判全文】
臺灣嘉義地方法院刑事判決              99年度交易字第51號
公  訴  人  臺灣嘉義地方法院檢察署檢察官
被      告  甲○○
上列被告因公共危險案件，經檢察官提起公訴（99年度偵字第
366 號），嗣因被告就被訴事實為有罪之陳述，本院改依簡式審
判程序審理，判決如下：
    主  文
甲○○犯過失傷害罪，處有期徒刑肆月，如易科罰金，以新臺幣
壹仟元折算壹日；又犯肇事致人傷害逃逸罪，處有期徒刑陸月，
如易科罰金，以新臺幣壹仟元折算壹日。應執行有期徒刑捌月，
，如易科罰金，以新臺幣壹仟元折算壹日。
    犯 罪 事 實
一、甲○○於民國98年12月間持領有合格普通小客車駕照，於98
    年12月19日下午5 時45分許，駕駛車牌號碼1503-SU 號自用
    小客車，沿嘉義市朴子市嘉167 線公路，由東往西方向行駛
    ，行經該公路2.03公里處，本應注意對面有來車交會者，不
    得超車，又依當時天候晴朗、路面乾燥無缺陷、無障礙物、
    視距良好等情況，又無不能注意之情形，竟疏未注意及此，
    為超車而貿然駛入來車之車道，適前方有丙○○騎乘車牌號
    碼LTH-445 號普通重型機車，沿同路對向行駛，亦行經上揭
    地點，2 車發生碰撞，丙○○因而人車倒地，受有小腸破裂
    、左脛骨骨折、顱內出血之傷害。詎甲○○明知肇事致丙○
    ○受有傷害，竟未為必要之救助或報警處理，旋即駕車逃離
    現場。嗣經警據報前往處理，循線查悉上情。
二、案經丙○○之配偶乙○○訴由嘉義縣警察局朴子分局報告臺
    灣嘉義地方法院檢察署檢察官偵查起訴。
    理  由
一、本件被告甲○○所犯之罪，非死刑、無期徒刑、最輕本刑為
    3 年以上有期徒刑之罪，或高等法院管轄第一審案件，其於
    準備程序中就被訴事實為有罪之陳述，經法官告知簡式審判
    程序之旨，並聽取公訴人及被告之意見後，本院認宜進行簡
    式審判程序，依刑事訴訟法第273 條之1 之規定，裁定進行
    簡式審判程序，合先敘明。
二、上揭事實業據被告於本院審理時坦承不諱，核與證人即告訴
    人乙○○於警詢、偵查中之證述相符，並有被害人丙○○之
    診斷證明書、道路交通事故現場圖、道路交通事故調查報告
    表（一）（二）、現場照片24張、證號查詢汽車駕駛人各1
    份在卷可稽，是被告之自白與事實相符，其於上開肇事致人
    受傷後，未予救助即駕車離去現場之事實，洵堪認定。從而
    ，本件事證明確，被告犯行堪以認定，應依法論科。
三、核被告所為，係犯刑法第284 條第1 項前段過失傷害罪及同
    法第185 條之4 之肇事逃逸罪。爰審酌被告國中畢業之智識
    程度，其於肇生車禍事故後，並未給予必要之救助而擅離現
    場，實有不該，被害人丙○○所受傷勢非輕，且迄未與被害
    人達成和解；惟其犯後已坦承犯行，態度尚可，及其家境勉
    持等一切情狀，分別量處如主文所示之刑並諭知易科罰金之
    折算標準，及定應執行刑及諭知易科罰金之折算標準。又司
    法院大法官會議釋字第662 號解釋於98年6 月19日公布，明
    揭：「中華民國94年2 月2 日修正公布之現行刑法第41條第
    2 項，關於數罪併罰，數宣告刑均得易科罰金，而定應執行
    之刑逾6 個月者，排除適用同條第1 項得易科罰金之規定部
    分，與憲法第23條規定有違，並與本院釋字第366 號解釋意
    旨不符，應自本解釋公布之日起失其效力。」，亦即各罪之
    宣告刑原均得易科罰金，定應執行之刑雖逾有期徒刑6 月，
    仍得易科罰金。本件被告所犯之罪，均在解釋公布後所犯，
    而被告行為後，刑法第41條雖於98年12月30日修正公布，並
    自99年1 月1 日施行，修正後第1 項、第8 項規定：「犯最
    重本刑為5 年以下有期徒刑以下之刑之罪，而受6 月以下有
    期徒刑或拘役之宣告者，得以新臺幣1 千元、2 千元或3 千
    元折算1 日，易科罰金。但易科罰金，難收矯正之效或難以
    維持法秩序者，不在此限。…第1 項至第4 項及第7 項之規
    定，於數罪併罰之數罪均得易科罰金或易服社會勞動，其應
    執行之刑逾6 月者，亦適用之。」，惟此僅係依前揭釋字第
    662 號解釋意旨，回復法律正確意義之明文化規定，非屬法
    律變更，不生新舊法比較適用問題，應逕行依現行有效之刑
    法第41條第1 項前段、第8 項規定，定其有期徒刑部分應執
    行之刑及易科罰金之折算標準。
據上論斷，應依刑事訴訟法第273 條之1 第1 項、第299 條第1
項前段，刑法第185 條之4 、第284 條第1 項前段、第41條第1
項前段、第8 項、第51條第5 款，刑法施行法第1 條之1 第1 項
、第2 項前段，判決如主文。
本案經檢察官曹合一到庭執行職務。
中    華    民    國    99    年     3     月    5    日
                  交通法庭      法  官  梁淑美
以上正本證明與原本無異。
如不服本判決應於收受判決後10日內向本院提出上訴書狀，並應
敘述具體理由；其未敘述上訴理由者，應於上訴期間屆滿後20日
內向本院補提理由書（均須按他造當事人之人數附繕本）「切勿
逕送上級法院」。告訴人或被害人如對於本判決不服者，應具備
理由請求檢察官上訴，其上訴期間之計算係以檢察官收受判決正
本之日期為準。
中    華    民    國    99    年     3     月    5    日
                                書記官  林金福
附錄本判決論罪之法條：
刑法第185條之4
駕駛動力交通工具肇事，致人死傷而逃逸者，處6 月以上5 年以
下有期徒刑。
中華民國刑法第284條
（過失傷害罪）
因過失傷害人者，處 6 月以下有期徒刑、拘役或 5 百元以下罰
金，致重傷者，處 1 年以下有期徒刑、拘役或 5 百元以下罰金
。

司法院資訊處製作；財團法人民間司法改革基金會備份。
